【裁判字號】    99,訴,569
【裁判日期】    991020
【裁判案由】    偽造文書等
【裁判全文】
臺灣屏東地方法院刑事判決               99年度訴字第569號
公  訴  人  臺灣屏東地方法院檢察署檢察官
被      告  劉文珠
被      告  潘永欽
上列被告因偽造文書等案件，經檢察官提起公訴（98年度偵字第
8233號、99年度偵字第1535、2723號），嗣因被告2 人就被訴事
實均為有罪之陳述，經合議庭裁定由受命法官獨任適用簡式審判
程序審理，本院判決如下：
    主  文
劉文珠共同犯偽造私文書罪，共肆罪，各處有期徒刑肆月，如易
科罰金，各以新臺幣壹仟元折算壹日；又犯牙保贓物罪，共肆罪
，各處有期徒刑月，如易科罰金，各以新臺幣壹仟元折算壹日
。應執行有期徒刑壹年陸月，如易科罰金，以新臺幣壹仟元折算
壹日。
潘永欽故買贓物，處有期徒刑月，如易科罰金，以新臺幣壹仟
元折算壹日。緩刑貳年。
    事  實
一、劉文珠原為美髮業者（美髮店設於新園鄉○○路88之1 號）
    ，惟係屏東縣東港地區以借屍還魂為手法之贓車集團要員，
    其明知上開贓車集團年籍、人數均不詳之成年成員可將委託
    修車者所交付陳舊或損壞之機車，或委託購車者以先買入老
    舊機車及車籍，皆以渠等取得之贓車代換，並以不詳方式將
    贓車之原引擎號碼更改為與原交付修理機車相同之引擎號碼
    ，竟仍：
（一）蔡秀珠（起訴書誤載為蔡秀美，業經檢察官依職權為不起
      訴處分）於民國97年1 、2 月間某日，因其騎乘之車牌號
      碼ＷＥＫ-896號重機車（引擎號碼ＥＴ672076號）老舊不
      堪使用，明知劉文珠及所屬贓車集團，可以借屍還魂之手
      法，將新出廠未久、以不詳方式取得之之贓車改造（變造
      引擎號碼、噴漆），再懸原舊車牌以避人耳目，仍將上開
      舊機車在屏東縣新園鄉屏東縣新園鄉○○路41巷2 弄5 號
      住處，交付予劉文珠，委請劉文珠代為借屍還魂，劉文珠
      即基於牙保贓物之犯意，並與上開贓車集團之成員共同基
      於偽造私文書之犯意聯絡，將上開機車轉交其集團成員，
      並由贓車集團成員將以不詳方式甫向竊賊取得失竊之贓車
      （引擎號碼ＤＡ060405、車牌號碼ＺＬＭ-826號機車，車
      主係王幸，於97年1 月18日，在鳳山市○○路失竊），變
      造引擎號碼為前開老舊機車之號碼，再懸舊車之車牌，4
      至6 日後於同一地點交還蔡秀珠，再由蔡秀珠當埸給付劉
      文珠1 萬6 千元。嗣於98年1 月31日17時，因劉文珠交保
      後四處恐嚇其他其他買主，蔡秀珠遂委由其子向屏東縣政
      府警察局東港分局興龍派出所自首犯行。
（二）潘永欽於97年5 月間某日，因其騎乘之車牌號碼HRT -899
      號機車（引擎號碼ST20BX-106253 號）老舊不堪使用，明
      知劉文珠及所屬贓車集團，可以借屍還魂之手法，將新出
      廠未久、以不詳方式取得之之贓車改造（變造引擎號碼、
      噴漆），再懸原舊車牌以避人耳目，仍透過知情之黃添旺
      （檢察官另行偵辦）牙保，先將上開舊機車在新園鄉○○
      路74號住處，交付予黃添旺，再由黃添旺交由劉文珠代為
      借屍還魂，劉文珠即基於牙保贓物之犯意，並與上開贓車
      集團之成員共同基於偽造私文書之犯意聯絡，復將上開機
      車轉交其集團成員，並由贓車集團成員將以不詳方式甫向
      竊賊取得失竊之贓車（引擎號碼SQ20AA-106646 、車牌號
      碼668 –ＣＵＨ號機車，車主係賴財華，於97年5 月5 日
      ，在屏東市○○路失竊），變造引擎號碼為前開老舊機車
      之號碼，再懸舊車之車牌，約7 日後於同一地點交還潘永
      欽，再由潘永欽另給付劉文珠2 萬元。嗣於99年2 月5 日
      9 時35分，其在東港鎮○○路，為警查獲並當場扣得機車
      鑰匙1 支，且經警以電解法解出上開機車更換過後之引擎
      之號碼，始知悉上情。
（三）黃林美月（業經檢察官依職權為不起訴處分）於97年6 、
      7 月間某日，因其騎乘之車牌號碼ＰＤＳ-061號重機車（
      引擎號碼「ＧＹ6 Ｄ–775441號）老舊不堪使用，明知劉
      文珠及所屬贓車集團，可以借屍還魂之手法，將新出廠未
      久、以不詳方式取得之之贓車改造（變造引擎號碼、噴漆
      ），再懸原舊車牌以避人耳目，仍將上開舊機車在屏東縣
      新園鄉屏東縣新園鄉○○路41巷2 弄17號住處，交付予劉
      文珠，委請劉文珠代為借屍還魂，劉文珠即基於牙保贓物
      之犯意，並與上開贓車集團之成員共同基於偽造私文書之
      犯意聯絡，復將上開機車轉交其集團成員，並由贓車集團
      成員將以不詳方式甫向竊賊取得失竊之贓車（引擎號碼Ｓ
      Ａ25ＧＰ–129643、車牌號碼580-ＣＤＲ號機車，車主係
      施銀心、使用人施憶鵬，於97年6 月25日，在萬丹鄉○○
      路失竊），變造引擎號碼為前開老舊機車之號碼，再懸舊
      車之車牌，一周後於同一地點交還黃林美月，再由黃林美
      月當埸給付劉文珠7 千元。嗣於98年1 月31日17時，因劉
      文珠交保後四處恐嚇其他買主，黃林美月遂向屏東縣政府
      警察局東港分局興龍派出所自首犯行。
（四）邱登居於96年8 月1 日前數日，明知劉文珠及所屬贓車集
      團，以先買入老舊機車及車籍，再以借屍還魂之手法，將
      新出廠未久、以不詳方式取得之之贓車改造（變造引擎號
      碼、噴漆），再懸原舊車牌以避人耳目，仍向劉文珠購買
      借屍還魂之贓車，商定後，先以爛車之車籍過戶( 車號
      XWU-136 、引擎號碼：SA25DB-138021), 劉文珠即基於牙
      保贓物之犯意，並與上開贓車集團之成員共同基於偽造私
      文書之犯意聯絡，由所屬之贓車集團成員再將以不詳方式
      甫向竊賊取得失竊之贓車（引擎號碼SA25GP-112836 、車
      牌號碼3JF-881 號機車，車主係黃勤凱，於96年7 月31日
      ，在屏東市○○街失竊），偽造引擎號碼為前開老舊機車
      之號碼，再懸舊車之車牌，旋於屏東縣東港鎮○○路○ 段
      45 巷11 號交予邱登居，再由邱登居當埸給付劉文珠2 萬
      8 千元( 含過戶費用) 。嗣邱登居於99年1 月15日10時30
      分許，騎乘上開機車，行經東港鎮○○路，為警當場扣得
      機車鑰匙1 支，且經警以電解法解出上開機車更換過後之
      引擎之號碼，始知悉上情。
二、案經屏東縣政府警察局及該局東港分局、高雄市政府警察局
    小港分局移送及報告臺灣屏東地方法院檢察署檢察官偵查起
    訴。
    理  由
一、按本件被告2 人所犯係死刑、無期徒刑、最輕本刑為3 年以
    上有期徒刑以外之罪，其於準備程序就被訴事實皆為有罪之
    陳述，經受命法官告知簡式審判程序之旨，並聽取其等與公
    訴人之意見後，合議庭認無不得或不宜改依簡式審判程序進
    行之情事，依刑事訴訟法第273 條之1 第1 項、第284 條之
    1 規定，裁定本件由受命法官獨任進行簡式審判程序，合先
    敘明。
二、上揭犯罪事實，業據被告2 人於本院審理中坦承不諱，此外
    並有被害人王幸、賴財華、施憶鵬、黃勤凱之指述、共同被
    告邱登居、潘永欽（前開2 人皆係針對被告劉文珠部分）、
    證人蔡秀美、黃林美月之證述、車輛尋獲電腦輸入單、車號
    查詢車籍資料、失車紀錄表、查獲本案機車照片、扣押筆錄
    、扣押物品目錄表、贓物認領收據等在卷可稽，足認被告劉
    文珠、潘永欽前揭自白與事實相符，本案事證明確，被告2
    人犯行堪以認定。
三、按汽、機車引擎號碼、車身號碼乃製造廠商對該汽車出廠時
    之識別文字，一則表示其出廠之年度及批號有區別不同車輛
    之作用，一則代表其品質與商譽，為表示一定用意之證明，
    且經監理單位登記在案，而現下新款汽機車復均將引擎及車
    身號碼烙印於車體各部位零件之上，用以防免汽車遭竊，則
    汽、機車之引擎及車體上所烙印之引擎及車身號碼，應依刑
    法第220 條第1 項規定，以私文書論，而將車輛之引擎號碼
    、車身號碼磨掉，改變該號碼為與另一合法車籍相符之引擎
    號碼、車身號碼，此舉乃具創造性，應屬偽造之行為而非變
    造之行為（最高法院66年度台上字第1961號判例及76年度台
    上字第2382號判決意旨可資參照）。是核被告劉文珠就事實
    一（一）至（四）所為，每件均係犯刑法第210 條之偽造私
    文書及同法第349 條第2 項之牙保贓物罪。其就上開偽造引
    擎號碼之行為與贓車集團成年成員間，有犯意聯絡及行為分
    擔，為共同正犯。又所謂牙保即居間介紹之意，至其有償抑
    無償，直接或間接，皆與罪之成立無涉；本件被告劉文珠既
    非以修理或出售機車為業，且均係受託修理機車或購入老舊
    機車及車籍後，將原舊車交付贓車集團以改造贓車引擎號碼
    及懸掛舊車牌等，而起訴書亦記載被告劉文珠係將機車轉交
    贓車集團成員，待以贓車改造完成後，始由被告劉文珠交付
    買主等情（見起訴書第3 頁以下）。是不論各該買主是否確
    知為其置換贓車者為何人，被告劉文珠既非購買贓車後復行
    出售，而係收受交付修理、改造之機車後，媒介予贓車集團
    ，其舉止客觀上並非屬故買行為，主觀上亦係出於牙保之意
    甚明，此外卷內並無證據可證明上開贓車係被告劉文珠所屬
    贓車集團係以竊得、買得之方式取得，則起訴意旨認被告劉
    文珠此部分係涉刑法第349 條第2 項故買贓物罪嫌，容有未
    恰，惟因與本院論罪法條之項次同一，尚毋庸變更起訴法條
    。被告劉文珠所犯事實一（一）至（四）共8 罪，犯意各別
    ，行為分殊，時間有異，應予分論併罰。被告潘永欽所為，
    則係犯刑法第349 條第2 項之故買贓物罪。就被告劉文珠科
    刑部分，爰審酌被告劉文珠先後多次牙保贓物，顯然無視於
    他人財產權利，致被害人追贓困難，又明知贓車集團偽造機
    車引擎號碼，用以掩飾犯行，仍為之牙保，而共同為偽造文
    書犯罪，誠屬不該；惟考量其於本院審理中終知坦承犯行，
    且上開贓車業已發還被害人，其犯罪所生實害已有降低，及
    以上開被告劉文珠參與本件犯罪之情節觀之，其動機、手段
    尚非至為惡劣，及其教育程度、經濟狀況及智識程度等一切
    情狀，分別量處如主文所示之刑，並諭知易科罰金之折算標
    準如主文所示，及依法定其應執行刑並再知諭知易科罰金之
    折算標準如主文所示。就被告潘永欽科刑部分，爰審酌被告
    潘永欽智識正常，卻任意買受贓物使用，助長竊盜等財產犯
    罪歪風，致使贓物追索困難，惟其犯後已坦誠犯行，尚知所
    悔悟，及其犯罪之動機、手段、已與被害人和解，有和解書
    1 份及本院公務電話紀錄等可參，並兼衡其經濟狀況及智識
    程度等一切情狀，量處如主文所示之刑，並諭知易科罰金之
    標準如主文所示。又被告潘永欽之前未曾受有期徒刑以上刑
    之宣告，此有臺灣高等法院被告全國前案紀錄表附卷可佐，
    其經此教訓，當知所警惕而無虞再犯，本院因認課以上開刑
    之宣告，已足策其自新，所宣告之刑，以暫不執行為適當，
    併依法諭知緩刑2 年，以啟自新。
四、公訴意旨另以：被告劉文珠除上述偽造私文書犯行外，尚涉
    有刑法第216 條、第210 條之行使偽造私文書罪嫌云云。
（一）按犯罪事實，應依證據認定之，無證據不得認定其犯罪事
      實；又不能證明被告犯罪者，應諭知無罪之判決，刑事訴
      訟法第154 條第2 項、第301 條第1 項分別定有明文。次
      按行使偽造之文書，乃依文書之用法，以之充作真正文書
      而加以使用之意，故必須行為人就所偽造文書之內容向他
      方有所主張，始足當之（最高法院72年台上字第4709號判
      例參照）。
（二）查本件起訴事實並未記載被告劉文珠有何行使偽造引擎號
      碼之行為，僅略提及被告劉文珠於贓車集團將老舊或損壞
      之機車以借屍還魂之式更換後，交付買主之事實。因無證
      據證明被告劉文珠就上開偽造之引擎號碼有何主張，且檢
      察官就買主部分均認涉有故買贓物罪嫌，而或向本院起訴
      、或職權不起訴處分；則各該買主既係知贓故買，益徵被
      告劉文珠並無將上開偽造之引擎號碼，充作真正文書而加
      以行使之必要。參以且起訴書並無提及被告劉文珠行使偽
      造私文書之時間、地點、對象及方式，被告劉文珠上開行
      為顯與行使偽造私文書要件並不相牟。此外，復無其他積
      極證據足資證明被告劉文珠有犯行，尚不能證明被告劉文
      珠犯有此部分之罪，原應就此部分為無罪之諭知，惟此部
      分如成立犯罪，當與前開論罪科刑之偽造私文書罪部分，
      具有吸收犯之實質上一罪之關係，爰不另為無罪之諭知。
據上論斷，應依刑事訴訟法第273 條之1 第1 項、第284 條之1
、第299 條第1 項前段，刑法第28條、第220 條第1 項、第210
條、第349 條第2 項、第51條第5 款、第41條第1 項前段、第8
項、第74條第1 項第1 款，刑法施行法第1 條之1 ，判決如主文
。
本案經檢察官劉昀到庭執行職務。
中    華    民    國    99    年    10    月    20    日
                  刑事第一庭    法  官  黃紀錄
以上正本證明與原本無異。
如不服本判決應於收受判決後10日內向本院提出上訴書狀，並應
敘述具體理由；其未敘述上訴理由者，應於上訴期間屆滿後20日
內向本院補提理由書（均須按他造當事人之人數附繕本）「切勿
逕送上級法院」。
中    華    民    國    99    年    10    月    20    日
                                書記官  戴仲敏

司法院資訊處製作；財團法人民間司法改革基金會備份。
